臺灣臺中地方法院刑事判決
111年度易字第1608號
公  訴  人  臺灣臺中地方檢察署檢察官
被      告  周凱偉


上列被告因詐欺案件，經檢察官提起公訴（111年度偵緝字第362
號），被告就被訴事實為有罪之陳述，經告知簡式審判程序之旨
，並聽取被告與公訴人之意見後，本院合議庭裁定由受命法官獨
任進行簡式審判程序，判決如下：
    主    文
周凱偉犯詐欺得利罪，累犯，處有期徒刑陸月，如易科罰金，以
新臺幣壹仟元折算壹日。未扣案之犯罪所得新臺幣肆拾柒萬捌仟
陸佰元沒收，於全部或一部不能沒收或不宜執行沒收時，追徵其
價額。又犯詐欺取財罪，累犯，處有期徒刑肆月，如易科罰金，
以新臺幣壹仟元折算壹日。未扣案之犯罪所得新臺幣參萬伍仟柒
佰元、金項鍊貳條及金戒指壹枚均沒收，於全部或一部不能沒收
或不宜執行沒收時，追徵其價額。應執行有期徒刑玖月，如易科
罰金，以新臺幣壹仟元折算壹日。
    犯罪事實
一、周凱偉透過友人韋浚凡認識吳睿竑後，因缺錢花用，竟意圖
    為自己不法所有，分別基於詐欺取財、詐欺得利之單一接續
    犯意，先後於附表編號1、2所示時間、地點，向吳睿竑及韋
    浚凡施行詐術，致其等均陷於錯誤，而交付如附表所示之財
    物與周凱偉，或替周凱偉支付購買金飾之價金，而向吳睿竑
    詐得現金10萬元，及獲得免予支付37萬8600元金飾價金之利
    益；另向韋浚凡詐得現金1萬5000元、金項鍊2條、金戒指1
    枚，即獲得免予支付2萬700元金飾價金之利益得逞。嗣因周
    凱偉片面斷絕與吳睿竑、韋浚凡之聯繫，且並未依約交付借
    款、手機及還款，吳睿竑、韋浚凡始知受騙。
二、案經吳睿竑、韋浚凡訴由臺中市政府警察局第二分局報告臺
    灣臺中地方檢察署檢察官偵查起訴。
    理    由
一、本案被告周凱偉所犯均為死刑、無期徒刑、最輕本刑為3年
    以上有期徒刑以外之罪，其於準備程序中就被訴事實為有罪
    之陳述，經告知簡式審判程序之旨，並聽取公訴人及被告之
    意見後，本院依刑事訴訟法第273條之1第1項之規定，裁定
    進行簡式審判程序。又本案之證據調查，依同法第273條之2
    規定，不受同法第159條第1項、第161條之2、第161條之3、
    第163條之1及第164條至第170條規定之限制，合先敘明。
二、上開犯罪事實，業據被告於偵查及本院審理中坦承不諱(見
    偵緝卷第83-85頁、本院卷第58、71頁)，核與告訴人吳睿竑
    、韋浚凡於警詢之陳述(見偵卷第29-37、45-51頁)、證人即
    金石海銀樓老闆趙崇智於警詢陳述(見偵卷第59-63頁)相符
    ，並有告訴人吳睿竑之信用卡影本、信用卡簽帳單、請款單
    及持卡人存根聯與結帳報表(見偵卷第69-83頁)、告訴人吳
    睿竑之手寫購買紀錄表(見偵卷第85頁)、金石海銀樓之監視
    器錄影畫面翻拍照片(見偵卷第87-95頁)、告訴人韋浚凡之
    信用卡影本、刷卡通知簡訊翻拍照片(見偵卷第99-103頁)、
    合作金庫銀行ATM交易明細表(見偵卷第99頁)、被告與告訴
    人韋浚凡之LINE對話紀錄截圖翻拍照片(見偵卷第105-115頁
    )、金軒金銀珠寶有限公司、全家便利商店日新店及路口之
    監視器錄影畫面翻拍照片(見偵卷第117-131頁)在卷可佐，
    足認被告上開任意性自白與事實相符，堪以採信。綜上所述
    ，本案事證明確，被告上開犯行洵堪認定，應依法論科。
三、論罪科刑　
  ㈠按刑法第339條第1項、第2項分別規定詐欺取財罪及詐欺得利
    罪，前者之行為客體係指財物，後者則指取得債權、免除債
    務、延期履行債務或提供勞務等財物以外之財產上不法利益
    （最高法院86年度台上字第3534號判決要旨參照）。經查，
    被告於附表編號1②、③、④及編號2①所示時、地，分別對告訴
    人吳睿竑、韋浚凡施行詐術，致其等陷於錯誤，而分別替被
    告購買金飾，被告因而分別詐得免除上開債務之不法利益，
    依上說明，被告此部分所為，均應構成詐欺得利罪。
　㈡核被告就附表編號1①、編號2②、③所為，均係犯刑法第339條
    第1項之詐欺取財罪；就附表編號1②、③、④、編號2①所為，
    則均係犯同條第2項之詐欺得利罪。公訴意旨認被告就附表
    編號1②、③、④、編號2①所為，均係犯刑法第339條第1項之詐
    欺取財罪等語，容有誤會，惟其社會基本事實同一，且經本
    院告知被告變更後之罪名（見本院卷第57、65頁），無礙其
    訴訟防禦權之行使，爰依法變更起訴法條。
　㈢被告於附表編號1、2所示時、地，分別多次向告訴人吳睿竑
    、韋浚凡施用詐術之行為，各係基於單一犯意，於密接之時
    間為之，侵害同一法益，各行為之獨立性極為薄弱，依一般
    社會健全概念，在時間差距上，難以強行分開，在刑法評價
    上，以視為數個舉動之接續施行，合為包括之一行為予以評
    價，較為合理，依一般社會觀念，應各論以接續犯之包括一
    罪。公訴意旨認應論以數罪併罰等語，容有誤會。
　㈣被告於附表編號1、2所為，均係以一行為同時觸犯詐欺取財
    、詐欺得利2罪，為想像競合犯，應依刑法第55條前段之規
    定，就附表編號1部分從一情節較重即詐得金額較高之詐欺
    得利罪處斷；就附表編號2部分則從一情節較重即詐得金額
    較高之詐欺取財罪處斷。
　㈤被告所為上開詐欺得利、詐欺取財犯行，犯意各別，行為互
    殊，應予分論併罰。
  ㈥被告前因違反妨害兵役案件，經臺灣雲林地方法院以103年度
    虎簡字第5號、103年度虎簡字第119號判決分別判處有期徒刑
    3月、5月確定；另竊盜案件，經本院以106年度易字第3897
    號判決判處有期徒刑8月確定。嗣上開3罪經本院以107年度聲
    字第762號裁定應執行有期徒刑1年1月確定，經移送入監執
    行，於107年9月17日縮短刑期假釋付保護管束出監，於107
    年12月12日假釋期滿未經撤銷，視為執行完畢等情，業據檢
    察官於論告時陳稱在卷(見本院卷第71頁)，並有臺灣高等法
    院被告前案紀錄表存卷可佐。其於有期徒刑執行完畢後，5
    年內故意再犯本案有期徒刑以上之2罪，均為累犯，並依司
    法院釋字第775號解釋意旨，審酌被告於前案執行完畢後，
    未生警惕，故意再為本案犯行，足見前罪之徒刑執行成效不
    彰，其對刑罰之反應力顯然薄弱，衡量本案犯罪情節及被告
    所侵害之法益，予以加重最低本刑並無罪刑不相當之情事，
    爰依刑法第47條第1項之規定，各加重其刑。
  ㈦爰以行為人之責任為基礎，審酌被告不思以正當途徑獲取所
    需財物，僅因缺錢花用，即率爾為本案犯行，罔顧告訴人2
    人之信任，漠視對他人財產利益之保護與尊重，破壞人與人
    間之信賴，更因此使告訴人2人蒙受上開財產損失，所為應
    予非難。並斟酌被告本案犯罪動機、手段、犯後坦承犯行，
    並與告訴人2人成立調解，願以分期付款方式賠償告訴人吳
    睿竑47萬8600元，及賠償告訴人韋浚凡16萬5700元，然迄本
    案宣判前，被告均尚未依調解內容賠償等情，有本院調解程
    序筆錄及公務電話紀錄在卷可證(見本院卷第77-78、83頁)
    ；暨被告自述之智識程度及家庭經濟生活狀況（見本院卷第
    71頁）等一切情狀，分別量處如主文所示之刑，並均諭知易
    科罰金之折算標準；及定其應執行之刑及諭知易科罰金之折
    算標準如主文所示，以示懲儆。
四、沒收
    被告於附表編號1所示時、地，向告訴人吳睿竑詐得10萬元
    及價值37萬8600元之不法利益(按共計47萬8600元)；於附表
    編號2所示時、地，向告訴人韋浚凡詐得1萬5000元、金項鍊
    2條、金戒指1枚，及價值2萬700元之不法利益，上開財物或
    利益分別為被告各該犯行之犯罪所得，且均未扣案，而被告
    雖與告訴人2人分別成立調解，然既尚未實際賠償，則被告
    本案犯罪利得並未剝奪，自仍應依刑法第38條之1第1項前段
    、第3項之規定，於被告各該罪刑項下宣告沒收或追徵其價
    額，並依同法第40條之2第1項規定，併執行之。
據上論斷，應依刑事訴訟法第273條之1第1項、第299條第1項前
段、第300條，刑法第339條第1項、第2項、第55條、第47條第1
項、第41條第1項前段、第8項、第51條第5款、第38條之1第1項
前段、第3項、第40條之2第1項，刑法施行法第1條之1第1項，判
決如主文。
本案經檢察官黃怡華提起公訴，檢察官林卓儀到庭執行職務。
中　　華　　民　　國　　111 　年　　12　　月　　13　　日
                  刑事第十三庭  法  官  黃世誠
以上正本證明與原本無異。
如不服本判決應於收受送達後20日內向本院提出上訴書狀，並應
敘述具體理由；其未敘述上訴之理由者，應於上訴期間屆滿後20
日內向本院補提理由書（均須按他造當事人之人數附繕本）「切
勿逕送上級法院」。
告訴人或被害人如不服判決，應備理由具狀向檢察官請求上訴，
上訴期間之計算，以檢察官收受判決正本之日起算。
　　　　                        書記官  陳慧君
中　　華　　民　　國　　111 　年　　12　　月　　13　　日

附表(時間：民國；金額：新臺幣)
編號 被害人 詐欺時間  詐欺方式 詐得之財物或利益 1 吳睿竑 ① 107年12月11日 在臺中市○區○○路0段00號新東義全家門市，向吳睿竑佯稱：如要借款100萬元，需先繳交保證金10萬元云云，致吳睿竑陷於錯誤，因而交付現金10萬元。 現金10萬元   ② 107年12月19日  在臺中市○○路0段00○0號之金石海銀樓，向吳睿竑佯稱：要將黃金溶成金條，需要吳睿竑先協助購買金飾云云，致吳睿竑陷於錯誤，而分別以SOGO VISA卡號0000000000000000號、台新銀行卡號0000000000000000號、凱基銀行卡號0000000000000000號信用卡，刷卡消費14萬元、3萬2000元、5萬元，而替周凱偉支付金飾價款。 免予支付金飾共計22萬2000元價金之利益   ③ 107年12月21日 在臺中市○區○○路0段00號之金石海銀樓，向吳睿竑佯稱：要將黃金溶成金條，需要吳睿竑先協助購買金飾云云，致吳睿竑陷於錯誤，而以上開台新銀行信用卡刷卡，刷卡消費6萬9000元，而替周凱偉支付金飾價款。 免予支付金飾6萬9000元價金之利益   ④ 107年12月23日 在臺中市○區○○路0段00號之金石海銀樓，向吳睿竑佯稱：要將黃金溶成金條，需要吳睿竑先協助購買金飾云云，致吳睿竑陷於錯誤，分別以花旗銀行卡號0000000000000000號信用卡、上開台新銀行信用卡，刷卡消費4萬7600元、4萬元，而替周凱偉支付金飾價款。 免予支付金飾共計8萬7600元價金之利益 2 韋浚凡 ① 107年12月18日   在臺中市○區○○路0段000號1樓之金軒金銀珠寶有限公司，向韋浚凡佯稱：如由韋浚凡協助刷卡消費購買金飾，可以增加韋浚凡的金融信用云云，致韋浚凡陷於錯誤，因而以花旗銀行卡號0000000000000000號信用卡刷卡消費2萬700元，而替周凱偉支付金飾價款。 免予支付金飾2萬700元價金之利益   ② 107年12月23日 在臺中市○區○○路0段000號之全家便利商店日新店，向韋浚凡佯稱：可協助以1萬5000元購得IPHONE XS 250G手機云云，致韋浚凡陷於錯誤，因而交付現金1萬5000元。 現金1萬5000元   ③ 107年12月23日 在臺中市○區○○路000號，向韋浚凡佯稱：要借2條金項鍊及1枚金戒指，供投資之當鋪對帳使用，之後會立即返還云云，致韋浚凡陷於錯誤，而交付金項鍊2條，及金戒指1枚。 價值共計10萬元之金項鍊2條，及價值3萬元之金戒指1枚 
附錄論罪科刑法條
中華民國刑法第339條
意圖為自己或第三人不法之所有，以詐術使人將本人或第三人之
物交付者，處5年以下有期徒刑、拘役或科或併科50萬元以下罰
金。
以前項方法得財產上不法之利益或使第三人得之者，亦同。
前二項之未遂犯罰之。